【裁判字號】    98,訴,776
【裁判日期】    981013
【裁判案由】    損害賠償
【裁判全文】
臺灣高雄地方法院民事判決               98年度訴字第776號
原      告  乙○○
被      告  甲○○
上列當事人間請求損害賠償事件，原告提起刑事附帶民事訴訟（
97年度審簡附民字第283 號），經刑事庭移送前來，本院於民國
98年9 月28日言詞辯論終結，判決如下
    主    文
被告應給付原告新台幣貳拾柒萬元及自民國九十七年十一月二十
五日起至清償日止，按年息百分之五計算之利息。
本判決得假執行。
    事實及理由
一、按訴狀送達後，原告不得將原訴變更或追加他訴，但擴張或
    減縮應受判決事項之聲明者，不在此限，民事訴訟法第255
    條第1 項第3 款定有明文。本件原告起訴時，係聲明：(一)被
    告給付原告新台幣（下同）500,000 元，及自起訴狀繕本送
    達翌日起至清償日止，按週年利率5%計算之利息。(二)願供擔
    保，請准宣告假執行。嗣於98年9 月28日本院言詞辯論期日
    ，將訴之聲明減縮為：被告應給付原告270,000 元，暨自起
    訴狀繕本送達翌日起至清償日止，按週年利率5%計算之利息
    。核屬減縮應受判決事項之聲明，揆諸前開說明，於法有據
    。
二、原告主張：被告於民國97年6 月21日凌晨2 時15分許，在高
    雄市○鎮區○○路27號4 樓住處，與訴外人即被告前妻楊麗
    華發生口角，楊麗華趁隙打電話向伊求救，嗣伊抵達現場，
    被告竟持鐵管毆打伊頭部、身體及腳部，致伊受有頭部裂傷
    、左腓骨骨折之傷害（下稱系爭傷害）。被告之傷害行為，
    業經本院以97年度審簡字第6130號刑事判決判處有期徒刑2
    月，伊為此支出醫療費143,400 元及交通費6,600 元，且伊
    受有系爭傷害，目前尚需服用安眠藥始能入睡，精神上甚為
    痛苦，自得請求非財產上損害120,000 元等情。爰依民法侵
    權行為之法律關係，提起本件訴訟，並聲明：被告應給付原
    告270,000 元，及自起訴狀繕本送達之翌日起至清償日止，
    按週年利率5%計算之利息。
三、被告則以：伊確實持鐵管毆打原告，致其腳部及頭部受有系
    爭傷害。又伊雖有意賠償原告損害，但原告請求賠償之金額
    過高，伊無力負擔等語，資為抗辯。並聲明：原告之訴駁回
    。
四、兩造不爭執事項（見本院卷第43至44頁）：
  (一)被告於上開時地與前妻楊麗華發生口角，楊麗華趁隙打電話
    向原告求救，嗣原告抵達現場，兩造發生扭打，被告並持鐵
    管毆打原告腳部及頭部，原告受有頭部裂傷、左腓骨骨折之
    傷害。
  (二)被告持鐵管毆打原告致其受有系爭傷害之行為，業經本院以
    97年度審簡字第6130號刑事判決判處有期徒刑2 月（經上訴
    後，本院以98年度簡上字第144 號撤銷原判決，改判有期徒
    刑4 月）。
五、兩造於審理中協商之爭點為：原告得請求賠償之金額為若干
    ？
  (一)按因故意或過失，不法侵害他人之權利者，負損害賠償責任
    ；不法傷害他人之身體或健康者，對於被害人因此喪失或減
    少勞動能力，或增加生活上需要時，應負損害賠償責任；不
    法侵害他人之身體、健康、名譽、自由、信用、隱私、貞操
    ，或不法侵害其他人格法益而情節重大者，被害人雖非財產
    上之損害，亦得請求賠償相當之金額；民法第184 條第1 項
    前段、第193 條第1 項、第195 條第1 項分別定有明文。查
    ，原告所受系爭傷害，既出於被告之故意傷害行為所致，則
    揆諸前揭規定，原告請求被告負侵權行為損害賠償責任，自
    屬有據。
  (二)茲就原告請求給付醫療費143,400 元、交通費6,600 元及非
    財產上損害120,000 元，有無理由？茲分述之：
  1.醫療費及交通費：
    查，原告主張支出必要醫療費143,400 元及交通費6,600 元
    乙節，為被告所不爭執（見本院卷第80頁、第114 頁），自
    堪認原告受有前揭數額之損害，則原告請求被告如數給付醫
    療費及交通費，洵屬有據。
  2.非財產上損害：
    按慰藉金之賠償須以人格權遭遇侵害，使精神上受有痛苦為
    必要，其核給之標準固與財產上損害之計算不同，然非不可
    斟酌雙方身分資力與加害程度，及其他各種情形核定相當之
    數額，最高法院51年台上字第223 號著有判例意旨可資參照
    。查，原告為國中畢業，曾月入100,000 元，目前無業，95
    及96年綜合所得申報均為0 元，名下有土地4 筆；被告則為
    國小畢業，曾擔任遊覽車司機月入20,000元至30,000元，目
    前無業，95及96年度綜合所得申報均為0 元，名並無不動產
    ，有汽車1 部等情，除據兩造陳明在卷外（見本院卷第23頁
    背面及第79頁），另有稅務電子閘門財產所得調查明細表在
    卷可憑（分見本院卷第25至31頁）。本院審酌兩造案發前素
    不相識，被告竟持鐵管毆打原告，致其受有系爭傷害，傷害
    之手段惡性非輕，而被告雖曾提議賠償原告50,000元，然迄
    未能與原告達成和解，暨兩造之學歷、身分、資產及所得等
    情狀，認原告請求被告賠償120,000 元之非財產上損害，尚
    屬適當。
  3.綜上，原告得請求被告賠償之金額分別為：醫藥費143,400
    元、交通費6,600 元及非財產上損害120,000 元，合計270,
    000 元。
六、綜上所述，原告本於民法第184 條第1 項、第193 條第1 項
    及第195 條第1 項侵權行為損害賠償法律關係，請求被告給
    付270,000 元，及自起訴狀繕本送達翌日即97年11月25日起
    至清償日止，按週年利率5%計算之利息，洵屬正當，應予准
    許。
七、本件主文第1 項係所命給付之金額未逾500,000 元之判決，
    依民事訴訟法第389 條第1 項第5 款規定，爰依職權宣告假
    執行。此外，本件為附帶民事訴訟，且既無訴訟費用之支出
    ，爰不為訴訟費用負擔之諭知。
八、據上論結，本件原告之訴有理由，依民事訴訟法第389 條第
    1 項第5 款，判決如主文。
中    華    民    國    98    年    10    月    13    日
                  民事第五庭  審判長法  官  李昭彥
                                    法  官  洪榮家
                                    法  官  李育信
以上正本係照原本作成。
如不服本判決，應於送達後20日內，向本院提出上訴狀並表明上
訴理由，如於本判決送達前提起上訴者，應於判決送達後10日內
補提上訴理由書（須附繕本）。
中    華    民    國    98    年    10    月    13    日
                                    書記官  林玉珊


司法院資訊處製作；財團法人民間司法改革基金會備份。
